【裁判字號】    90,訴,759
【裁判日期】    900726
【裁判案由】    妨害兵役
【裁判全文】
臺灣板橋地方法院刑事判決                            九十年度訴字第七五九號
    公  訴  人  臺灣板橋地方法院檢察署檢察官
    被      告  段曰亮
右列被告因妨害兵役案件，經檢察官提起公訴（九十年度偵字第四三０七號），本院
判決如左：
    主  文
段曰亮意圖避免常備兵役之徵集，無故拒絕接受徵集令，處有期徒刑柒月，褫奪公權
壹年。緩刑年。
    事  實
一、段曰亮係歸國僑民，自民國七十三年九月十九日初次入境臺灣地區，迄八十九年
    三月十六日居住屆滿一年，應服兵役，經內政部役政署執行小組（下稱役政小組
    ）核定徵服常備兵役，由臺北縣政府依法徵集，指定應於九十年一月三日前往嘉
    義崎頂陸軍一五七旅報到入營，嗣經臺北縣中和市公所里幹事甲○○於八十九年
    十二月十九日，將徵集令送達至臺北縣中和市○○路二五九巷四十四號三樓段曰
    亮住處時，未遇段曰亮，其妻鄭素琴表示不敢收受，甲○○告以如果不收，會有
    妨害兵役問題後，隨即離去，惟於翌日（即二十日）甲○○再度打電話親與段曰
    亮聯絡時，段曰亮竟意圖避免常備兵之徵集，無故拒絕接受該徵集令。
二、案經臺北縣政府移送臺灣板橋地方法院檢察署檢察官偵查起訴。
    理  由
一、訊據被告段曰亮矢口否認有上開妨害兵役之犯行，並辯稱：伊係歸國僑民，年滿
    三十五歲後應該不用服兵役，而先前已就有關兵役問題詢問中和市公所兵役課，
    但承辦人員未說明居住滿一年即須服兵役，致伊經核定要服常備兵役，而伊知道
    有徵集令後，即向立委陳情，並向役政小組反應，該小組人員表示要暫時停止徵
    集，是伊並非無故拒絕接受徵集令云云。經查：右揭事實，業據移送機關臺北縣
    政府函敘甚明，而被告雖係歸國僑民，惟其於七十三年九月十九日初次入境臺灣
    地區，迄八十九年三月十六日居住屆滿一年，依「歸國僑民服役辦法」規定，應
    服兵役，經核定徵服常備兵役等情，業據證人即中和市公所承辦人員乙○○於偵
    審中證述明確，並有役政小組八十九年十一月二十日（八九）內役字第八九一０
    ０九七號函、台灣省臺北縣中和市九十年妨害兵役案件調查表、入出境紀錄各一
    件附卷可稽；再被告由臺北縣政府依法徵集，經臺北縣中和市公所里幹事甲○○
    於八十九年十二月十九日，將徵集令送達至被告上址住處，未遇被告，其妻表示
    不敢收受，甲○○告以如果不收，會有妨害兵役問題後，隨即離去，惟於翌日（
    即二十日）甲○○再度打電話親與段曰亮聯絡時，被告拒絕接受該徵集令之事實
    ，亦據證人甲○○於偵審中證述明確，復有陸軍常備兵徵集令一件在卷可憑。據
    此，足認被告應服常備兵役，並非不用當兵，且於承辦人員送達徵集領時，有拒
    絕接受徵集令之行為。另按服兵役乃憲法規定人民應盡之義務，無故不得逃避，
    被告雖稱前已就有關兵役問題詢問相關承辦人員，該人員未告以構成服兵役之要
    件，而伊知道有徵集令後，又向役政小組反應，該小組人員表示要暫時停止徵集
    等情，惟其非但未提出相關事證供本院調查所述是否屬實，且觀諸所稱情節，亦
    非得拒絕接受徵集令之正當理由，尚難據以解免本件妨害兵役刑責。從而，被告
    所辯上情，純係卸責之詞，不足採信。罪證明確，被告犯行堪以認定。
二、核被告所為，係犯妨害兵役治罪條例第四條第四款之意圖避免常備兵役之徵集，
    無故拒絕接受徵集令罪。爰審酌被告之品行、智識程度，無故拒絕接受徵集令，
    影響國家徵兵業務所造成之損害程度，以及被告犯罪後猶否認犯行等一切情狀，
    ，量處如主文所示之刑，以示懲儆。又被告係因犯妨害兵役治罪條例之罪，經判
    處有期徒刑七月，爰依該條例第二十六條、刑法第三十七條第二項規定，併予宣
    告褫奪公權一年。末查：被告前未曾受有期徒刑以上刑之宣告，此有臺灣高等法
    院檢察署刑案紀錄簡覆表在卷可稽，而其係歸國僑民，因一時思慮欠周，誤解法
    令，致罹刑章，惡性尚非重大，經此偵審教訓後，已足收警惕之效，當無再犯之
    虞，是本院認對被告所宣告之有期徒刑及褫奪公權，均以暫不執行為適當，爰依
    刑法第七十四條第一款規定宣告緩刑三年，以啟自新。
據上論斷，應依刑事訴訟法第二百九十九條第一項前段，妨害兵役治罪條例第四條第
四款、第二十六條，刑法第十一條前段、第三十七條第二項、第七十四條第一款，判
決如主文。
本案經檢察官李吉祥到庭執行職務
中      華      民      國       九十       年     七     月   二十六   日
                                      臺灣板橋地方法院刑事第三庭
                                          法  官  趙  義  德
右正本證明與原本無異。
如不服本判決應於送達後十日內向本院提出上訴狀。
                                          書記官  張  慧  玲
中      華      民      國       九十       年     八     月     一     日
附錄本案論罪科刑法條全文：
妨害兵役治罪條例第四條：
意圖避免預備軍官、預備士官或常備兵、補充兵現役之徵集，集而有左列行為之一者
，處六月以上、五年以下有期徒刑：
一、捏造免役或緩徵原因者。
二、故意毀傷身體者。
三、緩徵原因消滅，無故逾三十日，未自動申報者。
四、無故拒絕接受徵集令者。
五、應受徵集，無故逾入營期限五日者。
六、使人頂替本人應徵者。


司法院資訊處製作；財團法人民間司法改革基金會備份。
